臺灣高等法院臺中分院民事判決　　　　 95年度上易字第422號
上　訴　人　乙○○
　　　　　　戊○○
　　　　　　丁○○
　　　　　　前列三人共同送達代收人　甲○○
被上訴人　　丙○○
　　　　　　　　　　　　號
訴訟代理人　周瑞鎧律師
上列當事人間請求清償借款事件，上訴人對於民國95年9月13日
臺灣南投地方法院95年度訴字第258號第一審判決提起上訴，本
院於96年2月7日言詞辯論終結，判決如下：
    主  文
上訴駁回。
第二審訴訟費用新台幣10,740元由上訴人負擔。
    事實及理由
一、上訴人丁○○經合法通知，未於言詞辯論期日到場，核無民
    事訴訟法第386條所列各款情形，爰依被上訴人之聲請，由
    其一造辯論而為判決。
二、被上訴人主張：上訴人乙○○於民國90年4月18日向伊借款
    新台幣（下同）66萬元，約定利息每日5百元，95年4月18
    日為清償期，由上訴人戊○○、丁○○為連帶保證人，上訴
    人3人並簽立借用證乙紙，另由上訴人乙○○簽發本票乙紙
    。未料，上訴人乙○○於90年10月18日起即未按約支付利息
    ，經伊催討，均未獲置理。今約定之清償期已屆至，上訴人
    乙○○仍積欠本金66萬元及自90年10月18日起至95年4月18
    日止已到期之利息（原約定利率高於法定最高利率部分不請
    求），爰依消費借貸及連帶保證之法律關係，請求上訴人連
    帶給付上開金額及利息。訴之聲明：(一)上訴人應連帶給付被
    上訴人66萬元，及自90年10月18日起至95年4月18日止按週
    年利率百分之20計算之利息，暨自95年6月4日起至清償日止
    按週年利率百分之5計算之遲延利息；(二)訴訟費用由上訴人3
    人連帶負擔；(三)願供擔保後聲請宣告假執行。
三、上訴人則均以：上訴人乙○○於87年11月25日在南投縣名間
    鄉中正村小崎巷38之51號，以20萬元之資本額獨資設立「大
    華瓦斯行」；88年1月間，被上訴人分3次合計以50萬元投資
    「大華瓦斯行」，雙方約定該瓦斯行所售桶裝瓦斯以每公斤
    1元計付紅利予被上訴人，惟因經營不善，迄至90年4月中旬
    ，上訴人乙○○尚積欠16萬餘元紅利未給被上訴人，被上訴
    人亦是其投資將遭受虧損，為進一步明確與上訴人乙○○投
    資及分紅之權利義務關係，乃要求上訴人乙○○於同年月18
    日書立借用證，其上所載借款金額66萬元係以被上訴人之投
    資款50萬元加計未給之16萬餘元紅利，取其整數而得，至於
    桶裝瓦斯以每公斤1元計付之紅利，則改以逐日給付5百元之
    利息，本金清償日期並載為95年4月18日。被上訴人為進一
    步確立其投資款及分紅權益，除要求上訴人乙○○簽發本票
    一紙擔保外，並要求上訴人乙○○邀其知悉並無借貸關係之
    兒女即上訴人戊○○、丁○○在借用證上署名擔任連帶保證
    人。系爭借用證書立之真正目的即在確認被上訴人對上訴人
    乙○○投資及紅利之權益，兩造間實際上並不存在借貸及連
    帶保證關係，亦即兩造所約定之系爭借貸及連帶保證關係是
    出於通謀虛偽意思表示所為，依民法第87條第1項前段規定
    ，應屬無效。答辯之聲明：(一)被上訴人之訴駁回；(二)如受不
    利判決，請准供擔保宣告免為假執行。
四、原審判決上訴人敗訴，並以供擔保為條件之假執行及免為假
    執行宣告。上訴人不服原判決，其上訴之聲明：(一)原判決廢
    棄；(二)上開廢棄部分，被上訴人在第一審之訴駁回。被上訴
    人答辯之聲明：駁回上訴。
五、被上訴人主張上訴人乙○○於90年4月18日向被上訴人借款
    66萬元，約定利息每日5百元，95年4月18日為清償期，由上
    訴人戊○○、丁○○為連帶保證人，上訴人3人並簽立借用
    證乙紙，另由上訴人乙○○簽發同金額之本票乙紙，上訴人
    乙○○於90年10月18日起即未按約支付利息等情，業據被上
    訴人提出借用證、本票、投資契約書均影本各一紙為證，且
    為上訴人所不爭，堪信為真實。
六、上訴人戊○○、丁○○雖抗辯伊當時簽立借用證擔任連帶保
    證人時未滿20歲，且未得其母邱秀珍即監護人之同意，所簽
    之借用證為無效云云。惟查上訴人對於上開借用證及本票形
    式上之真正並不爭執（見本院卷第20頁第27列以下），而簽
    立借用證之時，上訴人戊○○為70年12月19日出生，丁○○
    為70年2月5日出生，此有被上訴人提出之上訴人戊○○、丁
    ○○之戶籍謄本二件在卷可稽（見原審卷第14、15頁），顯
    於90年4月18日上訴人戊○○、丁○○簽立借用證當時分別
    已滿19歲、20歲，雖上訴人戊○○當時未滿20歲，但已得其
    法定代理人同意，其父即法定代理人乙○○於本院95年12月
    22日準備程序中陳稱：「寫時上訴人戊○○、丁○○沒有在
    場，是我（指乙○○）拿回去給他們寫的，我是上訴人戊○
    ○、丁○○的父親，我有同意他們做連帶保證人，是對造要
    求我這樣做。」（見本院卷第20頁第1列以下），由此觀之
    ，上訴人戊○○既已得其法定代理人乙○○同意擔任連帶保
    證人，上訴人戊○○、丁○○自應負連帶保證責任。至上訴
    人戊○○辯稱未得其監護人即母親邱秀珍一人同意，因未能
    舉證證明，以實其說，所辯自不可採信。
七、按所謂債之更改，乃當事人間互相同意以新債務替代舊債務
    之契約。又債之更改中關於債之標的更改，係指債權人與債
     務人約定，由債務人負擔新債務，以消滅舊債務為目的之
     契約（最高法院79年度台上字第1618號、77年度台上字第
     778號判決參照）。本件縱如上訴人所稱被上訴人最初確有
     投資「大華瓦斯行」關係，嗣於90年初，被上訴人要求退
     股，上訴人於90年4月中旬同意被上訴人退股，因上訴人沒
     有足夠之現金清償股款，始轉為借貸關係，同意簽立借用
     證及系爭本票，由上訴人戊○○、丁○○擔任借款之連帶
     保證人等語屬實，亦屬債之更改，兩造合意更改後上訴人
     願給付上開借款債務，上訴人自應依約由債務人乙○○為
     主債務人，上訴人戊○○、丁○○為連帶保證人，負擔返
     還系爭借款債務責任，以消滅舊債務。是上訴人所辯兩造
     無借款及連帶保證關係云云，亦無可採。
八、另上訴人雖辯稱：兩造借貸及連帶保證契約為通謀虛偽意思
    表示云云。惟按民法第87條第1項所謂通謀虛偽意思表示，
    乃指表意人與相對人互相故意為非真意之表示而言，故相對
    人不僅須知表意人非真意，並須就表意人非真意之表示相與
    為非真意之合意，始為相當，若僅一方無欲為其意思表示所
    拘束之意，而表示與真意不符之意思者，尚不能指為通謀而
    為虛偽意思表示。又按當事人主張有利於己之事實者，就其
    事實有舉證之責任，民事訴訟法第277條前段定有明文。本
    件上訴人主張兩造借貸及連帶保證契約為通謀虛偽意思表示
    云云，為被上訴人所否認，上訴人自應就其所辯舉證以實其
    說；然上訴人並未提出任何證據證明，且迄至本件辯論終結
    為止，亦未說明兩造有何迴避原投資關係進而通謀虛偽意思
    表示為借貸關係之動機及必要，而被上訴人主張與上訴人乙
    ○○原為投資關係，嗣因上訴人乙○○無法償還被上訴人投
    資款及紅利，於確認投資款及紅利金額後，轉為借貸關係，
    並由上訴人戊○○、丁○○為連帶保證人等語，與常情並不
    相違，且與上訴人書立之借用證內容相符，自堪信被上訴人
    主張為真實，上訴人上開所辯，則難以憑信。
九、再按（消費借貸）借用人應於約定期限內，返還與借用物種
    類、品質、數量相同之物；給付有確定期限者，債務人自期
    限屆滿時起，負遲延責任，民法第478條、第229條規定甚明
    。又保證債務之所謂連帶，係指保證人與主債務人負同一債
    務，對於債權人各負全部給付之責任者而言，此就民法第
    272條第1項規定連帶債務之文義參照觀之甚明（最高法院45
    年度台上字第1426號判例參照）。本件兩造約定系爭借款之
    清償日為95年4月18日，而原約定利率每日5百元，經核為年
    息百分之27.65，屆期上訴人未依約償還，自95年4月19日起
    即負給付遲延之責，被上訴人依消費借貸及連帶保證之法律
    關係，請求上訴人連帶給付本金66萬元，及自90年10月18日
    起至95年4月18日止，按週年利率百分之20計算之利息，暨
    自95年6月4日起至清償日止按週年利率百分之5計算之法定
    遲延利息，於法有據。
十、綜上所述，本件被上訴人主張上訴人應負清償系爭借款之責
    任為可採，上訴人所辯均為無可取。從而，被上訴人本於消
    費借貸及連帶保證之法律關係，請求上訴人連帶給付66萬元
    ，及自90年10月18日起至95年4月18日止，按週年利率百分
    之20計算之利息，暨自95年6月4日起至清償日止按週年利率
    百分之5計算之法定為有理由，應予准許。是則原審判命上
    訴人如數給付，於法並無不合。上訴意旨指摘原判決不當，
    求予廢棄改判，為無理由，應予駁回其上訴。
十一本件事證已臻明確，兩造其餘主張陳述及舉證，核與本件判決
  結果不生影響，爰不逐一論述，附此敘明。
十二據上論結，本件上訴為無理由，依民事訴訟法第385條第1項前
    段、第463條、第449條第1項、第78條、第85條第1項前段，
    判決如主文。
中　　華　　民　　國　　96　　年　　2 　　月　　26　　日
                  民事第五庭    審判長法  官　林陳松
                                      法  官  鄭金龍
                                      法  官  王重吉
以上正本係照原本作成。
不得上訴。
　　　　　　　　　　　　　　　　　　　書記官　紀美鈺
中　　華　　民　　國　　96　　年　　2 　　月　　26　　日
                                                      Ｃ
